【裁判字號】    99,交訴,116
【裁判日期】    991109
【裁判案由】    業務過失致死
【裁判全文】
臺灣臺南地方法院刑事判決             99年度交訴字第116號
公  訴  人  臺灣臺南地方法院檢察署檢察官
被      告  丙○○
上列被告因業務過失致死案件，經檢察官提起公訴（99年度偵字
第10528號），被告於準備程序進行中就被訴事實為有罪之陳述
，經本院合議庭裁定由受命法官獨任進行簡式審判程序後，判決
如下：
    主    文
丙○○從事業務之人，因業務上之過失致人於死，處有期徒刑陸
月，如易科罰金，以新臺幣壹仟元折算壹日。
    事    實
一、丙○○為新拱樂少女歌劇團員工，平日以駕駛車牌號碼TW-6
    87號自大貨車載運歌劇團成員前往各地表演，為從事駕駛業
    務之人。於民國99年3月21日18時許，前開歌劇團應邀至位
    於臺南縣麻豆鎮磚井里磚子井83號之慈孝宮表演，丙○○駕
    駛前開車輛搭載團員至該處後，將上開車輛停放在慈孝宮旁
    堤防處，丙○○本應注意該堤防處畫有禁止停車線，且於無
    燈光設備或照明不清之路段停車，應顯示停車燈光或反光標
    識，而依當時天候晴、夜間無照明、乾燥柏油路面無缺陷、
    無障礙物、視距良好等情狀，並無不能注意之情形，竟疏未
    注意及此，將上開車輛停放在禁止停車之處，且無設立警告
    標誌或開啟燈光，以警示其他用路人，適有梁勝展騎乘車牌
    號碼H98-397號普通重型機車，沿該堤防道路由西向東行駛
    而來，梁勝展駕車行經該處時，本亦應注意車前狀況，卻未
    予注意，而自後撞擊丙○○停放於該處之自大貨車，梁勝展
    因而人車倒地，經送臺灣基督教長老教會新樓醫療財團法人
    麻豆新樓醫院急救，到院前已無心跳、呼吸，經急救無效後
    ，因顱內出血、右側顏面腿部撞挫傷合併粉碎性骨折等傷害
    而不治死亡。丙○○於肇事後犯罪未經發覺前，向至現場處
    理車禍事宜尚不知肇事者為何人之臺南縣警察局麻豆分局交
    通事故處理小組警員主動表示其為肇事車輛之駕駛者，並進
    而接受裁判。
二、案經被害人梁勝展之父親乙○○告訴及臺灣臺南地方法院檢
    察署檢察官據報相驗後自動偵查起訴。
    理    由
一、本件係經被告丙○○於準備程序中就被訴之犯罪事實為有罪
    之表示，而經本院裁定以簡式審判程序加以審理，依刑事訴
    訟法第273條之2、第159條第2項之規定，不適用傳聞法則有
    關限制證據能力之相關規定，合先敘明。
二、訊據被告丙○○對於上揭事實坦承不諱，核與告訴人乙○○
    於警偵訊中指訴及證人王俊傑於偵訊時證述之情節相符，並
    有道路交通事故現場圖、道路交通事故調查報告表(一)、(二)各
    1份、道路交通事故現場蒐證照片30張、臺灣基督長老教會
    新樓醫療財團法人麻豆新樓醫院診斷證明書1紙附卷可稽（
    見臺灣臺南地方法院檢察署99年度相字第385號相驗卷第4-6
    頁、第19頁、第20-34頁）。又被害人梁勝展因本件車禍受
    有顱內出血、右側顏面腿部撞挫傷合併粉碎性骨折之傷害，
    經送往麻豆新樓醫院救治，於到院前呈死亡情形，於99年3
    月21日21時57分許宣佈急救無效，有麻豆新樓醫院診斷證明
    書1紙在卷可憑（見前開相驗卷第19頁），並經臺灣臺南地
    方法院檢察署檢察官督同檢驗員相驗屬實，有勘驗筆錄、相
    驗屍體證明書、檢驗報告書各1份及相驗照片附卷可憑（見
    前揭相驗卷第35-65頁）。則被告於上揭時、地違規停放前
    開車輛致被害人梁勝展駕車自後撞擊而發生車禍，以及被害
    人梁勝展因而受有前開傷害，嗣經送醫急救後，仍因顱內出
    血、右側顏面腿部撞挫傷合併粉碎性骨折之傷害而不治死亡
    之事實，堪以認定。
三、按汽車行駛時，駕駛人應注意車前狀況，並隨時採取必要之
    安全措施；在顯有妨礙其他人、車通行處所，不得停車；停
    於路邊之車輛，遇晝晦、風沙、雨雪、霧靄時，或在夜間無
    燈光設備或照明不清之道路，均應顯示停車燈光或反光標識
    ，道路交通安全規則第94條第3項、第112條第1項第9款、第
    13款分別定有明文。被告為汽車駕駛人，自應注意及此，又
    依本件事故發生當時之前述路況及天候情形，可認被告並無
    不能注意之情事，然被告卻疏未注意，致發生本件交通事故
    ，被告於本件車禍之發生，即有過失。又本件經送請臺灣省
    臺南區車輛行車事故鑑定委員會鑑定及臺灣省車輛行車事故
    覆議鑑定委員會覆議結果，均認梁勝展駕駛普通重型機器腳
    踏車，未注意車前狀況，為肇事主因；被告駕駛大貨車，妨
    礙交通停車不當，為肇事次因，有臺南區車輛行車事故鑑定
    委員會99年4月29日南鑑字第0995901421號函附臺南區99030
    4號鑑定意見書、臺灣省車輛行車事故覆議鑑定委員會99年6
    月7日覆議字第0996202111號函各1份在卷可稽（見相驗卷第
    80-81頁、第94頁）。被害人梁勝展係因本件車禍死亡，已
    如前述，則被害人梁勝展之死亡與被告之過失行為間，即有
    相當因果關係。雖依當時路況之情形下，被害人梁勝展亦有
    違反道路交通安全規則第94條第3項應注意車前狀況之規定
    ，對於其所受前揭傷害之原因，亦與有過失，然仍不能解免
    被告上開過失之責。是以，本件事證明確，被告犯行洵堪認
    定，應予依法論科。
四、核被告所為，係犯刑法第276條第2項之業務過失致死罪。被
    告於肇事後，在未有偵查犯罪職務之機關或公務員發覺其為
    犯罪人前，即向至車禍現場處理本件道路交通事故，尚不知
    肇事者為何人之臺南縣警察局麻豆分局交通事故處理小組警
    員供承其肇事犯罪，自首並接受裁判等情，有臺南縣警察局
    道路交通事故肇事人自首情形紀錄表1紙在卷可證（見前揭
    相驗卷第13頁），爰依刑法第62條前段之規定減輕其刑。茲
    審酌被告駕駛自大貨車停車未注意前述交通安全規則之規定
    ，一時疏忽肇事致被害人梁勝展死亡，造成生命喪失而無從
    彌補之過失情節及過失程度，並審酌被告品性、生活狀況、
    智識程度（專科）、被害人梁勝展於本件車禍之發生亦有疏
    未注意車前狀況之過失，為肇事主因，且被告迄今尚未與被
    害人梁勝展之家屬達成和解，暨被告犯罪後坦承犯行，態度
    尚佳等一切情狀，量處如主文所示之刑，並諭知易科罰金之
    折算標準。
據上論斷，應依刑事訴訟法第273條之1第1項、第299條第1項前
段，刑法第276條第2項、第41條第1項前段、第62條前段，刑法
施行法第1條之1，判決如主文。
本案經檢察官甲○○到庭執行職務。
中    華    民    國    99    年    11    月    9     日
                        交通法庭  法  官  黃聖涵
以上正本證明與原本無異。
如不服本判決應於收受本判決後10日內向本院提出上訴書狀，並
應敘述具體理由。其未敘述上訴理由者，應於上訴期間屆滿後20
日內向本院補提理由書狀（均須按他造當事人之人數附繕本）「
切勿逕送上級法院」。
                                  書記官  吳揆滿
中    華    民    國    99    年    11    月    9     日
附錄本案論罪科刑法條全文：
刑法第276條
因過失致人於死者，處2年以下有期徒刑、拘役或2千元以下罰金
。
從事業務之人，因業務上之過失犯前項之罪者，處五年以下有期
徒刑或拘役，得併科三千元以下罰金。

司法院資訊處製作；財團法人民間司法改革基金會備份。
